臺灣臺中地方法院民事判決　九十年度重訴字第九五三號
　　原　　　告　日盛國際商業銀行股份有限公司
　　法定代理人　乙○○
　　訴訟代理人　丁○○
　　　　　　　　丙○○
　　被　　　告　甲○○○
右當事人間請求給付借款事件，本院判決如左：
　　主　　文
被告應給付原告新台幣陸佰伍拾陸萬肆仟參佰捌拾貳元，及（一）其中新台幣陸佰伍拾貳萬
貳仟零壹拾玖元自民國八十七年十月十二日起至清償日止按年息百分之八點七七計算利息，
（二）其中肆萬貳仟參佰陸拾參元自民國九十年九月十二日起至清償日止按年息百分之十點
四九計算利息；新台幣陸佰伍拾貳萬貳仟零壹拾玖元部分，並自民國八十七年十一月十三日
起至清償日止，肆萬貳仟參佰陸拾參元部分並自民國九十年十月十二日起至清償日止，其逾
期在六個月以內者，各按上開利率百分之十，超過六個月者，各按上開利率百分之二十計付
違約金。
訴訟費用由被告負擔。
本判決於原告以新台幣貳佰壹拾捌萬捌仟元為被告供擔保後，得假執行；但被告於假執行程
序實施前以新台幣陸佰伍拾陸萬肆仟參佰捌拾貳元為原告預供擔保後，得免為假執行。
　　事　　實
甲、原告方面：
　一、聲明：除假執行擔保金額外，如主文所示。
　二、陳述：
　（一）訴外人張秀君前於民國八十五年二月二日以訴外人羅錦堂為連帶保證人並提供房地
　　　　二筆為擔保，向原告借用二筆款項各為新台幣（下同）三百六十五萬元，合計七百
　　　　三十萬元，然該兩筆借款貸放後，訴外人張秀君即未依約給付利息。嗣訴外人張秀
　　　　君為償還積欠原告之本金、利息及其他費用，遂於八十六年五月十二日，除以訴外
　　　　人羅錦堂為連帶保證人外，另追加被告為其連帶保證人，仍以原提供之二筆房地為
　　　　擔保借用抵押貸款七百二十五萬元，及信用貸款三十萬元，合計七百五十五萬元，
　　　　並同時償還原欠之債務。利息之計算，約定七百二十五萬元部分按年息百分之九．
　　　　五０，並隨基本放款利率變動而調整，現行利率為年息百分之八．七七，三十萬元
　　　　部分，現行利率為年息百分之十點四九，如有遲延履行，除仍按上開利率計息外，
　　　　逾期在六個月以內部分，按上開利率百分之十，逾期在六個月以上部分，按上開利
　　　　率百分之二十計付違約金。詎訴外人張秀君除就借款七百二十五萬元部份，償還本
　　　　金七十二萬七千九百八十一元及至八十七年十月十一日止之利息，及借款三十萬元
　　　　部分償還本金二十五萬七千六百三十七元及至九十年九月十一日止之利息外，其餘
　　　　債務迄未清償。被告既為連帶保證人，自應負連帶保證責任，為此，依連帶保證契
　　　　約訴請判決如聲明所示。
　（二）訴外人張秀君於八十四年九月二十七日辦理房屋貸款，借款七百三十萬元後，未幾
　　　　即出現延滯繳息情形，其於八十五年九月四日繳交本息後即未再清償，共計繳納五
　　　　期本息，償還本金五萬二千零九十元，利息繳至八十五年七月二日止，原告為求解
　　　　決本件逾期放款，遂建議訴外人張秀君再另覓一位具有資力之保證人，將現欠之本
　　　　息另行轉貸，並增貸信用貸款三十萬元，用以償還先前延滯之本金、利息、違約金
　　　　及相關費用，貸放同時收回原欠債務。訴外人張秀君允諾後，遂於八十六年五月十
　　　　二日，除原來之保證人羅錦堂外，另行邀被告為其連帶保證人至原告台中分行簽立
　　　　借據金額各為七百二十五萬元及三十萬元而辦理轉貸，用以借新還舊償還原欠債務
　　　　，因訴外人張秀君所提出之保證人即被告無信用不良記錄，且尚擁有不動產，原告
　　　　認債權可確保無虞，遂另行核貸新台幣七百五十五萬元，並於八十六年五月十二日
　　　　撥貸，於同日收回原欠之二筆本金七百二十四萬七千九百一十元，及至當日之利息
　　　　五十八萬七千一百六十六元、代墊費用一千四百四十九元，合計七百八十三萬六千
　　　　五百二十五元。
　（三）原告否認被告所稱伊在不知有七百二十五萬元借款之情況下，完成在空白借據上簽
　　　　名蓋章，伊並無就七百二十五萬元借款作保之意思，及伊受原告行員宋明偉之詐欺
　　　　而簽立七百二十五萬元借據為連帶保證人等情。而證人張秀君為本件借款人，亦為
　　　　被告之女，被告勝負與否，關係被告所有不動產之存否，與本件有極大之利害關係
　　　　，證人張秀君必盡其全力為免除被告之連帶保證責任而為虛偽之證言，故其證詞應
　　　　不可信。
　三、證據：提出放款開戶登錄單二份、放款登錄單二份、放款帳務明細資料查詢四份、放
　　　款客戶資料查詢單一紙、借據暨授信約定書四份、消費者貸款申請書三份、及查詢單
　　　各二紙為證，並聲請將本件借據及被告當場簽名囑託法務部調查局鑑定比對，以證明
　　　於借據上簽名之真正，訊問證人宋明偉。
乙、被告方面：
　一、聲明：（一）駁回原告之訴及其假執行之聲請。（二）如受不利判決，願供擔保，請
　　　准免為假執行。
　二、陳述：
　（一）緣被告之妹曾用被告之女即訴外人張秀君名義，向建設公司購買坐落台中縣霧峰鄉
　　　　○○段霧峰小段二一之三七地號土地及其上三三六四建號房屋（即門牌：台中縣霧
　　　　峰鄉樟公北巷五十三弄九號）及坐落同址土地，建號三三六三房屋（門牌：為同前
　　　　弄七號）各一棟，並由建設公司以該兩棟房、地，持向原告辦理分戶貸款，於八十
　　　　五年一月十七日各設定登記最高限額抵押權四百三十八萬元，每戶則實貸三百六十
　　　　五萬元，並於八十五年二月二日撥入訴外人張秀君之帳戶，隨即轉帳由建設公司領
　　　　取，充為價金之一部，嗣訴外人張秀君於八十五年三月八日繳納第一期利息每戶各
　　　　三萬四千零二十三元後，迄至八十六年三月間，均未再繳息，經原告催繳後，訴外
　　　　人張秀君始於八十六年三月三十一日存入其帳戶現金二十九萬七千元，以備繳息，
　　　　惟因數額不敷繳納已積欠之利息及違約金，經原告告知訴外人張秀君，願每戶各再
　　　　借予三十萬元之信用貸款，惟除原抵押貸款之保證人外，訴外人張秀君須另覓一有
　　　　資產之保證人，被告為訴外人張秀君之母，名下有不動產，為疏解張秀君之困境，
　　　　被告同意為張秀君向原告各借用三十萬元之信用貸款為保證人，換言之，被告同意
　　　　作保，僅止於每戶三十萬元之信用貸款部分，斯時根本不知有系爭借款七百二十五
　　　　萬元，八十六年五月十二日訴外人張秀君帶同訴外人羅錦堂及被告，一行人自台北
　　　　縣趕至原告台中分行，辦理每戶三十萬元信用貸款之借貸手續，經行員宋明偉提出
　　　　若干空白書面資料，要求被告及訴外人張秀君、羅錦堂於其上簽名蓋章，手續辦畢
　　　　，即返回台北。俟被告於九十年六月十六日接獲台灣士林地方法院九十年度促字第
　　　　一三０五六號支付命，命被告清償原告六百五十二萬二千零十九元及利息、違約金
　　　　等，甚感訝異。蓋被告事前認知，係就訴外人張秀君之每戶各三十萬元信用貸款作
　　　　保，辦手續簽約時，亦只知就每戶三十萬元之信用貸款作保，甚至迄至接獲前開支
　　　　付命令前，均認係三十萬元之連帶保證人，被告自始至終根本不知有七百二十五萬
　　　　元之借據，顯然原告之行員利用被告不知情，讓被告於空白之借據上簽名、蓋章，
　　　　事後訴外人張秀君受騙在其中一份借據上書寫金額七百二十五萬元，被告既不知系
　　　　爭借據，自欠缺與原告成立連帶保證契約之意思，連帶保證契約即無由成立，是被
　　　　告就七百二十五萬元借款部分，自不負連帶保證責任。
　（二）訴外人張秀君既已提供兩幢房屋設定抵押權與原告，並有羅錦堂為連帶保證人，擔
　　　　保已足夠，否則當初何以核貸，讓建設公司因此取得價金？況其貸款期限自八十五
　　　　年二月二日至一零五年二月二日，既尚未到期，何須借新還舊？原告行員「重寫」
　　　　之說，要屬暗渡陳倉之幌子。
　（三）如原告認訴外人張秀君之房屋貸款，須增加擔保，亦須明示於訴外人張秀君，更須
　　　　告知被告及羅錦堂，經彼等同意後，始得為之。且若須由被告作連帶保證人，以增
　　　　加其擔保作用，亦只須提出原來之房屋貸款三百六十五萬元借據，用供被告簽章即
　　　　可達到目的，何須更換新借據。
　（四）訴外人張秀君既於貸款後，只繳一期利息，已無法再繳，就此債信，原告再重新貸
　　　　給七百二十五萬元鉅款，實難見容於情理。
　（五）再依七百二十五萬元借據之形式觀之，被告亦可謂係在被詐欺之情況下簽章，而被
　　　　告於九十年一月十六日閱卷後，始發見被詐欺之事實，亦非不得於一年內，以答辯
　　　　狀之送達，藉以撤銷因被詐欺而為連帶保證之意思表示，連帶保證契約既經被告依
　　　　法撤銷，原告自不得援已經撤銷之連帶保證關係請求被告返還系爭借款。
　（六）按企業經營者與消費者訂立定型化契約前，應有三十日以內之合理期間，供消費者
　　　　審閱全部條款內容，違反前項規定者，該條款不構成契約之內容，但消費者得主張
　　　　該條款仍構成契約之內容，消費者保護法施行細則第十一條第一項、第二項分別定
　　　　有明文。經查前揭系爭七百二十五萬元之借據，被告係在不知情下簽章，更遑論原
　　　　告曾給予合理期間，提供被告事前審閱，依前揭規定，被告自得主張該條款不構成
　　　　契約之內容，而不受拘束，原告亦不得援此借據定型化契約，對被告請求返還系爭
　　　　借款。
　三、證據：提出土地登記謄本二份、建物登記謄本一份、訴外人張秀君存摺影本乙紙為證
　　　，並聲請訊問證人宋明偉、張秀君。
　　理　　由
一、按訴狀送達後，原告不得將原訴變更或追加他訴。但不甚礙被告之防禦及訴訟之終結者
　　，不在此限，為民事訴訟法第二百五十五條第一項第七款所明定。本件原告原僅就訴外
　　人張秀君借款七百二十五萬元部分，依連帶保證關係請求被告償還餘欠之本金、利息及
　　違約金，嗣原告就訴外人張秀君借用之另筆信用貸款三十萬元部分，亦依連帶保證關係
　　，追加請求被告償還餘欠之本金、利息及違約金，雖被告不同意原告為訴之追加，然查
　　被告於就原訴為本案辯論時，已自認其就訴外人張秀君向原告借用信用貸款三十萬元部
　　分為連帶保證之事實，據此足認原告就此部分為訴之追加，不甚礙被告之防禦及訴訟之
　　終結，依前開規定，自應准許之，合先敘明。
二、本件原告主張訴外人張秀君前於八十五年二月二日以訴外人羅錦堂為連帶保證人並提供
　　房地二筆為擔保，向原告借用二筆款項各為三百六十五萬元，合計七百三十萬元，然該
　　兩筆借款貸放後，訴外人張秀君即未依約給付利息。嗣訴外人張秀君為償還積欠原告之
　　本金、利息及其他費用，遂於八十六年五月十二日，除以訴外人羅錦堂為連帶保證人外
　　，另追加被告為其連帶保證人，仍以原提供之二筆房地為擔保借用抵押貸款七百二十五
　　萬元，及信用貸款三十萬元，合計七百五十五萬元，並同時償還原欠之債務。利息之計
　　算，約定七百二十五萬元部分按年息百分之九．五０，並隨基本放款利率變動而調整，
　　現行利率為年息百分之八．七七，三十萬元部分，現行利率為年息百分之十點四九，如
　　有遲延履行，除仍按上開利率計息外，逾期在六個月以內部分，按上開利率百分之十，
　　逾期在六個月以上部分，按上開利率百分之二十計付違約金。詎訴外人張秀君除就借款
　　七百二十五萬元部份，償還本金七十二萬七千九百八十一元及至八十七年十月十一日止
　　之利息，及借款三十萬元部分償還本金二十五萬七千六百三十七元及至九十年九月十一
　　日止之利息外，其餘債務迄未清償。被告既為連帶保證人，自應負連帶保證責任，爰依
　　連帶保證契約訴請判決如聲明所示。
三、被告則辯稱被告同意作保，僅止於每戶三十萬元之信用貸款部分，事前認知，係就訴外
　　人張秀君之每戶各三十萬元信用貸款作保，辦手續簽約時，亦只知就每戶三十萬元之信
　　用貸款作保，自始至終根本不知有七百二十五萬元之借據，自欠缺與原告成立連帶保證
　　契約之意思，連帶保證契約即無由成立，是被告就七百二十五萬元借款部分，自不負連
　　帶保證責任。況訴外人張秀君既已提供兩幢房屋設定抵押權與原告，並有羅錦堂為連帶
　　保證人，擔保已足夠。而貸款期限自八十五年二月二日至一零五年二月二日，既尚未到
　　期，何須借新還舊？原告行員「重寫」之說，顯屬暗渡陳倉之幌子。原告如認須增加擔
　　保，亦須明示於訴外人張秀君，更須告知被告及羅錦堂，經彼等同意後，始得為之。且
　　若須由被告作連帶保證人，增加其擔保，亦只須提出原來之房屋貸款三百六十五萬元借
　　據，用供被告簽章即可達到目的，何須更換新借據。又訴外人張秀君既於貸款後，只繳
　　一期利息，已無法再繳，就此債信，原告再重新貸給七百二十五萬元鉅款，實難見容於
　　情理。再依七百二十五萬元借據之形式觀之，被告亦可謂係在被詐欺之情況下簽章，而
　　被告於九十年一月十六日閱卷後，始發見被詐欺之事實，亦非不得於一年內，以答辯狀
　　之送達，藉以撤銷因被詐欺而為連帶保證之意思表示，連帶保證契約既經被告依法撤銷
　　，原告自不得援已經撤銷之連帶保證關係請求被告返還系爭借款。前揭系爭七百二十五
　　萬元之借據，被告係在不知情下簽章為連帶保證人，更遑論原告曾給予三十日之合理期
　　間，提供被告事前審閱，依消費者保護法施行細則第十一條第一項、第二項規定，被告
　　自得主張該條款不構成契約之內容，而不受拘束，原告亦不得援此借據定型化契約，對
　　被告請求返還系爭借款云云。
四、本件原告主張訴外人張秀君前於八十五年二月二日以訴外人羅錦堂為連帶保證人並提供
　　房地二筆為擔保，向原告借用二筆款項各為三百六十五萬元，合計七百三十萬元，然該
　　兩筆借款貸放後，訴外人張秀君即未依約給付利息。嗣訴外人張秀君為償還積欠原告之
　　本金、利息及其他費用，遂於八十六年五月十二日，除以訴外人羅錦堂為連帶保證人外
　　，另追加被告為其連帶保證人，仍以原提供之二筆房地為擔保借用信用貸款三十萬元之
　　事實，為被告所自認，復據原告提出借據三份、消費者貸款申請書二紙、放款開戶登錄
　　登單一份為證，自堪信為真實。至原告主張訴外人於借取上開三十萬元信用貸款同時借
　　用另筆房屋抵押貸款七百二十五萬元，亦增加被告為其連帶保證人等情，被告固坦承於
　　空白借據上簽名蓋章，惟否認就七百二十五萬元之借款有與原告連帶保證契約之意思，
　　並辯以前詞。經查：
１、訴外人張秀君於八十六年五月十二日確向原告借用房屋貸款七百二十五萬元，業據原告
　　提出借據一份、消費者貸款申請書一份、放款帳務明細查詢單、放款開戶登錄單、放款
　　登錄單等為證，堪信為真正。而被告陳稱訴外人張秀君於八十五年一月十七日各設定登
　　記最高限額抵押權四百三十八萬元，每戶則實貸三百六十五萬元，並於八十五年二月二
　　日撥入訴外人張秀君之帳戶，隨即轉帳由建設公司領取，充為價金之一部，嗣訴外人張
　　秀君於八十五年三月八日繳納第一期利息每戶各三萬四千零二十三元後，迄至八十六年
　　三月間，均未再繳息，經原告催繳後，訴外人張秀君始於八十六年三月三十一日存入其
　　帳戶現金二十九萬七千元，以備繳息，並提出土地登記謄本二份、建物登記謄本一份及
　　訴外人張秀君之存摺為證，而依該存摺之記載，訴外人張秀君於八十六年五月十二日以
　　轉帳方式償還原告七百八十三萬六千五百二十五元，而訴外人張秀君截至八十六年五月
　　十二日止既尚欠本金七百二十五萬元，則其所積欠之利息、違約金及其他費用合計應為
　　五十八萬六千五百二十五元，訴外人張秀君既僅存入其帳戶二十九萬七千元，自不足以
　　清償全部債務。而按目前金融業界之交易習慣，逾期放款之消費者，如欲對貸款銀行擴
　　張信用，非必先清償原欠之債務，不足以致之。是訴外人張秀君另向原告借用信用貸款
　　三十萬元，原告亦必要求其以借新還舊之方式一併償還舊欠之本金債務，經雙方合意以
　　上開方式擴張信用，即與原欠之本金債務之借款期限無關。準此，訴外人張秀君除需新
　　借七百二十五萬元以償還舊欠本金債務外，因其已自備二十九萬七千元，亦只需另借用
　　信用貸款三十萬元，合計五十九萬七千元，即足以清償積欠之利息、違約金及其他費用
　　。原告自無需過度擴張信用，依原抵押之二戶房地分別借予三十萬元，合計六十萬元。
　　況本件三十萬元借款為信用貸款，應與原供擔保之抵押房地無關，故被告辯稱原告應允
　　貸予每戶三十萬元信用貸款云云，及證人張秀君證稱：「當初經辦人員每一戶要借給我
　　們信貸三十萬元以償還積欠之本息」，均非可採。又訴外人張秀君既有遲延未繳本息，
　　債信不良記錄，且近年來房地產市場低迷，抵押房地價值一落千丈，原告自不可能於未
　　增加擔保之情形下，隨意過度擴張信用，再貸放信用貸款予訴外人張秀君，其必要求訴
　　外人張秀君增加擔保物或有資力之保證人，始准予貸放款項以借新還舊。參以證人張秀
　　君證稱：「七百二十五萬元借據左上角是我媽媽簽的，左下角是我寫的，三十萬元借據
　　左上角左下角都是我媽媽自己寫的，他們都有在旁邊，二張都同時辦的，‧‧‧」等語
　　，既然訴外人張秀君於借據上書寫金額七百二十五萬元時，被告在場並未為反對之表示
　　，自難謂其不知情。準此，足認訴外人張秀君與兩造事前就借取房屋貸款七百二十五萬
　　元，及信用貸款三十萬元，並追加被告為連帶保證人等各節，已有合意。被告辯稱伊同
　　意作保，僅止於每戶三十萬元之信用貸款部分，事前認知，係就訴外人張秀君之每戶各
　　三十萬元信用貸款作保，辦手續簽約時，亦只知就每戶三十萬元之信用貸款作保，自始
　　至終根本不知有七百二十五萬元之借據，自欠缺與原告成立連帶保證契約之意思，連帶
　　保證契約即無由成立，是被告就七百二十五萬元借款部分，自不負連帶保證責任。及訴
　　外人張秀君提供其兩幢房屋為抵押物，並有訴外人羅錦堂為連帶保證人，擔保已足夠。
　　而貸款期限自八十五年二月二日至一零五年二月二日，既尚未到期，何須借新還舊？原
　　告行員「重寫」之說，顯屬暗渡陳倉之幌子。原告如認須增加擔保，亦須明示於訴外人
　　張秀君，更須告知被告及羅錦堂，經彼等同意後，始得為之。且若須由被告作連帶保證
　　人，增加其擔保，亦只須提出原來之房屋貸款三百六十五萬元借據，用供被告簽章即可
　　達到目的，何須更換新借據。又訴外人張秀君既於貸款後，只繳一期利息，已無法再繳
　　，就此債信，原告再重新貸給七百二十五萬元鉅款，實難見容於情理」云云，亦不足取
　　。
２、被告另辯稱伊係被原告之行員詐欺而於七百二十五萬元之借據上簽章為連帶保證人云云
　　，然為原告所否認，自應由被告就其所辯之事實，負舉證責任。惟被告就此並未能舉證
　　以實其說，其所辯自非可採信。被告表示撤銷系爭連帶保證契約，應不生效力。
３、按企業經營者與消費者訂立定型化契約前，應有三十日以內之合理期間，供消費者審閱
　　全部條款內容，違反前項規定者，該條款不構成契約之內容，但消費者得主張該條款仍
　　構成契約之內容，固為消費者保護法施行細則第十一條第一項、第二項所明定。本件被
　　告對系爭七百五十萬元之借據，既非不知情，已如前述，應認原告已於合理期間內提供
　　予被告事前審閱系爭消費借貸及連帶保證契約，被告自不得再援引該規定，主張連帶保
　　證條款不構成契約之內容。是被告前開關於此部分之辯詞，亦不可採。
　　綜上所述，原告之主張，應堪採信。
五、次查系爭借款，依約定，七百二十五萬元部分按年息百分之九．五０，並隨基本放款利
　　率變動而調整，現行利率為年息百分之八．七七，三十萬元部分，現行利率為年息百分
　　之十點四九，如有遲延履行，除仍按上開利率計息外，逾期在六個月以內部分，按上開
　　利率百分之十，逾期在六個月以上部分，按上開利率百分之二十計付違約金。詎訴外人
　　張秀君除就借款七百二十五萬元部份，償還本金七十二萬七千九百八十一元及至八十七
　　年十月十一日止之利息，及借款三十萬元部分償還本金二十五萬七千六百三十七元及至
　　九十年九月十一日止之利息外，其餘債務迄未清償，為被告所不爭執，亦有卷附之放款
　　帳務明細資料查詢四份、放款客戶資料查詢單一紙、借據暨授信約定書可稽，自堪採信
　　。而被告既為系爭借款之連帶保證人，自應負連帶保證責任。從而，原告本於連帶保證
　　關係，訴請被告給付六百五十六萬四千三百八十二元及如主文第一項所示之利息、違約
　　金，洵有理由，應予准許。本件事證已臻明確，兩造其餘攻擊防禦方法，核於本件判決
　　結果無影響，爰不逐一論述，附此敘明。
六、兩造陳明願供擔保，請求宣告假執行及免為假執行，均核無不合，爰分別酌定相當擔保
　　金額，予以准許。
七、據上論結，原告之訴為有理由，依民事訴訟法第七十八條、第三百九十條第二項、第三
　　百九十二條判決如主文。
中　　　　華　　　　民　　　　國　 九十一　 年　　　三　　　 月　　二十八　　 日
　　　　　　　　　　　　　　　　　　　　臺灣臺中地方法院民事第一庭
~B法　　　官　許文碩
右為正本係照原本作成
如不服本判決，應於判決送達後二十日內，向本院提出上訴狀。
中　　　　華　　　　民　　　　國　 九十一　 年　　　三　　　 月　　二十八　　 日
~B法院書記官
